臺灣臺南地方法院刑事判決　　　　　　　 94年度訴字第615號
公　訴　人　臺灣臺南地方法院檢察署檢察官
被　　　告　甲○○
指定辯護人　許雅芬律師
被　　　告　乙○○
指定辯護人　陳郁芬律師
被　　　告　丙○○
選任辯護人　何冠慧律師
選任辯護人　洪梅芬律師
選任辯護人　李季錦律師
被　　　告　戊○○原名黃順亨
指定辯護人　鄭嘉慧律師
被　　　告　己○○
　　　　　　　　　　現於臺灣高雄第二監獄
指定辯護人　蔡金保律師
上列被告因偽造有價證券案件，經檢察官提起公訴（94年度偵字
第2202、4498號），本院判決如下：
    主  文
甲○○共同意圖供行使之用，而偽造有價證券，處有期徒刑捌年
，扣案之已切割中國人民幣伍拾元偽鈔成品陸仟陸佰捌拾玖張、
未切割中國人民幣伍拾元偽鈔成品壹萬壹仟玖佰玖拾柒大張、中
國人民幣伍拾元偽鈔半成品貳萬柒仟捌佰大張、印刷用油墨拾
伍罐、鋅版伍片，均沒收。
丙○○共同意圖供行使之用，而偽造有價證券，處有期徒刑捌年
，扣案之已切割中國人民幣伍拾元偽鈔成品陸仟陸佰捌拾玖張、
未切割中國人民幣伍拾元偽鈔成品壹萬壹仟玖佰玖拾柒大張、中
國人民幣伍拾元偽鈔半成品貳萬柒仟捌佰大張、印刷用油墨拾
伍罐、鋅版伍片，均沒收。
己○○共同意圖供行使之用，而偽造有價證券，處有期徒刑肆年
，扣案之已切割中國人民幣伍拾元偽鈔成品陸仟陸佰捌拾玖張、
未切割中國人民幣伍拾元偽鈔成品壹萬壹仟玖佰玖拾柒大張、中
國人民幣伍拾元偽鈔半成品貳萬柒仟捌佰大張、印刷用油墨拾
伍罐、鋅版伍片，均沒收。
乙○○幫助意圖供行使之用，而偽造有價證券，處有期徒刑壹年
拾月。
戊○○幫助意圖供行使之用，而偽造有價證券，處有期徒刑壹年
陸月。
    事  實
一、甲○○於民國90年間曾犯偽造有價證券等罪嫌，經臺灣臺南
    地方法院檢察署檢察官提起公訴後，由本院於92年7月11日
    判處有期徒刑11年4月，嗣經甲○○提起上訴，由臺灣高等
    法院臺南分院判決上訴駁回，復經甲○○提起上訴，由最高
    法院發回臺灣高等法院臺南分院更審中（95年度重上更（一
    ）字第515號），詎甲○○仍不知悔改，自93年1月間起，另
    行與丙○○共同基於意圖供行使之用之犯意聯絡，由丙○○
    負責提供資金及印製「中國人民銀行伍拾圓鈔卷」（下稱50
    元人民幣）之鋅版，甲○○負責購買印製50元人民幣之紙張
    及油墨，並於93年10月間，以新臺幣（下同）180萬元之代
    價雇用與渠等二人有共同犯意聯絡之己○○負責尋找印刷廠
    印製該50元人民幣，預定偽造4萬張50元人民幣。嗣於94年1
    月間陸續由甲○○及丙○○交付60萬元與己○○，甲○○則
    於該50元人民幣印製完成售出後，可自丙○○處獲取50萬元
    之代價。己○○取得款項後，便積極尋找得以印製該50元人
    民幣之場所，因己○○係任職於高雄縣鳳山市○○路84巷60
    號之貫虹國際文化有限公司（下稱貫虹公司），該公司本即
    從事印刷製版之業務，己○○遂決定利用貫虹公司未營業之
    時間，趁公司負責人孫偉哲不在公司之際，以該公司之印刷
    機械印製該50元人民幣，嗣己○○即先以電話聯絡原不知情
    之乙○○，要求其至貫虹公司幫忙，甲○○亦以2萬元之代
    價，雇用不知情之戊○○（原名黃順亨）負責開車為其載運
    印製50元人民幣所需之油墨、紙張及鋅版至貫虹公司，並於
    94年1月30日凌晨，先由戊○○依甲○○之指示，至高雄縣
    鳳山市○○路○巷道，自不詳貨車接獲紙張、油墨及鋅版後
    ，將上開物品運送至貫虹公司，由己○○負責操作印刷機，
    甲○○負責監看墨色是否正確之方式，開始在貫虹公司內以
    上色5次（1次4色）之方式偽造印製50元人民幣，而乙○○
    則從事疊紙及打掃等印刷以外之雜務，迄同年月31日凌晨，
    因貫虹公司隔天仍須營業，且渠等原先預定印製之張數尚未
    完成，遂由甲○○要求戊○○將鋅版、油墨及偽造之50元人
    民幣半成品載運至其住處存放，戊○○見到該以透明塑膠袋
    包裝之50元人民幣半成品後，明知甲○○及己○○係於該處
    偽造50元人民幣，仍因甲○○允諾將載運費用提高為3萬元
    ，而同意續為甲○○載運上開物品，由伊將上開物品自貫虹
    公司運回家暫為保管，再於同年2月2日凌晨運回貫虹公司，
    甲○○及己○○則在貫虹公司內繼續偽造印製50元人民幣，
    並陸續印製完成，而乙○○於當日凌晨至貫虹公司，見到己○○已印製完成之50元人民幣後，竟仍基於幫助己○○之犯
    意，繼續在該公司內從事上開雜務工作，俾使己○○及甲○○得以順利完成該50元人民幣之偽造印製，嗣經法務部調查
    局臺南縣調查站據報後，持本院所核發之搜索票，於當日上
    午6時45分許，在貫虹公司內當場查獲上情，並扣得貫虹公
    司所有4色彩色印刷機及裁紙機各1台、鋅版5片、已切割之
    偽造50元人民幣成品6689張（另查獲偽造50元人民幣成品1
    張送由中央銀行留存、5張送臺灣高雄地方法院檢察署）、
    未切割之偽造50元人民幣11997大張（每大張內有33張偽造
    50元人民幣）、偽造50元人民幣半成品27800大張、印刷用
    油墨35罐等物品。
二、案經法務部調查局臺南縣調查站報請臺灣臺南地方法院檢察
    署檢察官偵查起訴。
    理  由
一、前開事實，業據被告甲○○、己○○於警訊、偵查及本院審
    理中均坦承不諱，且被告甲○○、己○○就印製偽造人民幣
    之陳述互核相符，並經同案被告戊○○、乙○○證明無誤在
    卷。此外，並有現場照片16張、扣案貫虹公司之四色彩色印
    刷機及裁紙機各1台、被告所有鋅版5片、印製完成之偽造五
    十元人民幣成品6689張（另1張送中央銀行、五張送臺灣高
    雄地方法院檢察署）、印製完成未切割之偽造五十元人民幣
    11997大張（每大張內有33張偽造五十元人民幣）、未印製
    完成之偽造五十元人民幣半成品27800大張、印刷用油墨35
    罐、臺灣臺南地方法院檢察署93年度他字第681號卷內所附
    通訊監察書及其後附之監聽譯文、法務部調查局95年1月3日
    調科壹字第09500003790號鑑定書1紙、法務部調查局95 年3
    月21日調勵法字第09500012770號函1紙、本院94年7月13日
    下午2時30分準備程序期日勘驗扣案之成品、半成品50 元人
    民幣後之勘驗結果筆錄，及本院95年7月18日上午10時整準
    備程序期日勘驗法務部調查局95年3月21日調勵法字第09500
    012770號函所檢送之搜索現場錄影光碟後，記載之勘驗結果
    筆錄等可證。事證明確，被告甲○○、己○○犯行可堪認定
    ，應依法論科。另被告甲○○辯護人辯稱本案與被告甲○○
    前案（95年度重上更（一）字第515號）偽造有價證券屬連
    續犯，為裁判上一罪云云。然查該案犯罪時間為90年12月間
    起至91年4月間止，而本案係起於93年1月間，兩者相距近2
    年，殊難謂時間緊接，當非屬連續犯關係，併予說明。
二、又訊據被告戊○○坦承有受僱於甲○○，並為其等載運偽造
    人民幣之原料等物品，但辯稱是最後1趟即查獲當日凌晨運
    送物品過去後始知被告甲○○等人在偽造人民幣，伊與甲○○等人並無犯意聯絡，如果伊有參與犯行，應該不可能只分
    得區區兩萬元，況且只有運送，而不必協助現場工作，即可
    分得利益，亦非經驗上所能想像云云；經查：
  (一)同案被告甲○○業結證稱當初請被告戊○○去載送紙張並沒
    有說要作何用途等語，可知一開始運送偽造人民幣之原料去
    貫虹公司時被告戊○○確時並不知情。甲○○又證稱：「（
    審判長問：你先前陳述說戊○○知道運送的紙張、鋅版、油
    墨等物是要印製人民幣，才要求以三萬元運送？）那可能是
    己○○說要添加給他的，時間已久，記不太清楚。」等語（
    見本院卷(二)第132頁），而被戊○○於調查站詢問時供承「
    （94年）1月31 日清晨6點半，甲○○再度打手機給我，要
    我至貫虹公司將鋅版、油墨及偽造人民幣半成品搬運回家時
    ，我才發現甲○○等人是在從事偽造人民幣印製工作．．．
    我認為當初2萬元報酬之代價，是在我不知情之情況下所約
    定，事後既然我已經知道我替甲○○載運的是偽造之人民幣
    半成品，而且我要負責保管，所以我就要沈某再加給我1萬
    元報酬」等語（見94偵字第2202號卷第32頁）。同時被告戊○○復供稱「我去載送時，他們已經以透明的塑膠紙包裝好
    ，我是從零散露出的部分發現其內容的。」等語（見本院卷
    (二)第134頁）足徵被告於第2趟載送人民幣半成品即已知悉被
    告甲○○等人在偽造人民幣之事，而非最後1趟載送完之後
    才知悉，被告戊○○此部分之辯解自不足採信。
  (二)公訴意旨認被告戊○○與甲○○等人有犯意聯絡及行為分擔
    ，均為共同正犯云云。然查，公訴意旨並未舉證證明被告與
    甲○○等人係何時，如何為犯意聯絡？被告戊○○固與甲○○、己○○、丙○○曾在高雄「羅馬假期」泡沬紅茶店見過
    1次面，但同案被告甲○○、己○○、丙○○均未證陳該次
    見面有談及偽造人民幣之事，且甲○○、己○○均已坦承犯
    行，且與被告戊○○亦無特別情誼，當無坦護被告戊○○之
    理！被告戊○○所辯與甲○○等人並無偽造人民幣之犯意聯
    絡乙節，應可堪信屬真實。被告戊○○既未與其他被告有犯
    意聯絡，所參與者又僅是運送物品行為，乃為偽造人民幣之
    構成要件以外之行為，應僅構成幫助犯，而非屬共同正犯。
三、訊據被告乙○○亦坦承被告己○○通知伊到公司幫忙無誤，
    惟辯稱伊以為要印草紙（冥紙），從外型觀察該印製品上有
    「冥界銀行，燔爐專用」字樣，己○○又告訴他是要印製草
    紙，不知其係人民幣，而在現場工作，且因係在鐵門封閉之
    貫虹公司印刷，伊發覺之後亦不敢即行離去云云。同案被告
    己○○固證稱並未告知被告乙○○要做什麼事，只說要幫忙
    疊紙等語，但查，同案被告戊○○乃印刷之外行人，看到己○○所印製之人民幣半成品時都已發現己○○等人是印製人
    民幣，被告乙○○乃從事印刷業之人，竟不知所印者為人民
    幣？又依本院94年7月13日所為勘驗結果，該偽造人民幣上
    面額為50元，其上有毛澤東之頭像，及「中國人民銀行」字
    樣，被告竟未看見嗎？而只看見其旁邊「冥界銀行，燔爐專
    用」等字樣，豈非怪哉！再本院於95年7月18日勘驗查獲本
    案當日調查站人員所拍現場之光碟片，本案於94年2月2日上
    午6時40分開始實施搜索，於6時41分34秒畫面即出現已切割
    之50元人民幣成品2張，足見已有部分偽造人民幣切割成可
    供流通使用之偽造人民幣，而印有「冥界銀行，燔爐專用」
    等字樣之邊紙已經切除，被告焉可能不知所印刷者即「人民
    幣」？況且被告辯稱以為是要印冥紙，然被告非毫無智識經
    驗之人，己○○所印製之人民幣與一般民間通常使用之冥紙
    完全不同，被告應不可能不知。縱被告於開始工作之初不知
    被告己○○是要印人民幣，但於製成半成品時，應已可發現
    該印刷品與所謂「冥紙」有所不同，被告仍繼續協助被告己○○等人完成印製工作，已足徵被告有幫助偽造人民幣犯罪
    之意，所辯無非事後畏罪卸責之詞，不足採信。另被告辯稱
    有精神障礙乙節，經本院委請高雄市立凱旋醫院對被告乙○○進行精神鑑定，鑑定結果：認被告為精神分裂症，妄想型
    。但研判被告犯案當時的精神狀態難以言之有達於「精神耗
    弱」的狀態，更遑論「心神喪失」的程度，有該院94年9月
    29日高市凱醫成字第0940003335號函所附精神鑑定書1件可
    稽（見本院卷(一)第228至237頁），故與刑法第19條所定減刑
    要件未合，附予敘明。
四、再訊據被告丙○○矢口否認有何犯行，辯稱：證人己○○稱
    係與甲○○約定報酬並取得報酬，印製完成之後，亦稱要交
    給甲○○，證人亦證稱係甲○○提供印製材料，證人戊○○
    亦證稱係與甲○○約定報酬，就專業而言，亦係甲○○有此
    技能，因此就經驗而言，本案甲○○係將責任推給伊，且甲○○供詞反覆，純係要將責任推給他人云云。查：
  (一)本件偽造人民幣案係由被告丙○○負責提供資金等情，業據
    同案被告甲○○證述綦詳，而被告甲○○既與被告丙○○熟
    識，且彼此又無何嫌隙，被告甲○○當無任意誣攀之理！又
    同案被告己○○、戊○○固均證稱都是被告甲○○與其等洽
    談，己○○並證稱現金60萬元也是被告甲○○親手交付等語
    ，然被告甲○○也證稱是被告丙○○幕後主謀，所以才都交
    由其出面接洽進行偽造事宜等語。被告丙○○既未參與本案
    ，而偽造有價證券罪又是最輕本刑三年以上十年以下之重罪
    ，被告等人自當極為謹慎小心，並避免不相干之第三人知悉
    ，以防犯罪消息走漏而為警查悉方是，但被告己○○、甲○○數次見面洽談偽造事宜，被告丙○○竟都在場，且開始印
    製前被告己○○要求先交付40萬元報酬，被告丙○○竟也在
    場，甲○○何以無緣無故在洽談犯罪事情時要帶同不相干之
    被告丙○○到場？唯一合理之解釋即被告丙○○亦是共犯，
    不虞其洩漏消息，同時該40萬元乃被告丙○○所提供，因此
    ，被告甲○○才帶同被告丙○○到場，用以確定40萬元是交
    與被告己○○而非被告甲○○私吞。再被告己○○證稱與被
    告丙○○見面時未談過偽造人民幣之事，惟被告己○○於臺
    南縣調查站時所為供述則是「我是在甲○○引薦下，先後與
    丙○○見過四、五次面，見面時間是自93年12月中旬至94年
    1 月底，見面時丙○○曾向我表示這次印製偽鈔的事情都是
    由甲○○在處理」等語（見94偵字第2202號卷第23頁），核
    與被告己○○於本院所證迥不相同。經檢察官問及於此，被
    告己○○稱是調查員誤會其意思，檢察官再問：「你當時陳
    述的真意是如何？」被告己○○答：「我當時與甲○○在談
    ，後來丙○○有插嘴，其後就到廁所去了。」（見本院卷(二)
    第227頁）足見被告甲○○、己○○及丙○○確有見面談論
    偽造人民幣之事！被告己○○雖又證稱其與被告甲○○是竊
    竊私語云云，既怕被他人聽見而要竊竊私語，為何又要帶丙○○到場？被告己○○所證殊有違常情！所以，被告甲○○
    、己○○何以能不避諱地在被告清鑽面前陳談論偽造人民幣
    之事？無非因被告丙○○亦為共犯之一員。另被告己○○與
    丙○○相識不過1個多月的時間，但依臺灣臺南地方法院檢
    察署93年度他字第681號卷內所附通訊監察書及其後附之監
    聽譯文可知，此期間內被告己○○與丙○○電話通聯頻繁，
    而被告己○○已證稱並無與被告丙○○合作事業，那初識之
    人，何以電話通聯頻繁？另94年1月31日21時53分48秒之監
    聽譯文載明被告己○○答應給被告丙○○的東西明天會完成
    交給丙○○，經訊問被告丙○○是何意？被告丙○○答稱是
    指「茶葉」（見本院卷(二)第177頁），再詢問被告己○○則
    稱「沒印象」，如被告己○○確有要交茶葉給被告丙○○怎
    會完全不記得？同時被告己○○已證稱其去客戶那邊才會泡
    茶，也沒有在賣茶葉等語（見同上卷第230頁），則被告丙○○所言顯非屬實。參以被告甲○○於94年1月30日以電話
    告知被告丙○○機器出問題，所印製人民幣過程有延宕之通
    話內容，因此，這通電話顯係被告己○○通知被告丙○○人
    民幣何時可印妥之事。
  (二)綜上所述，被告己○○所證難以自圓其說，可知其證言乃迴
    護被告丙○○之詞，不足採信，當以被告甲○○所證為可採
    。此外，復有現場照片16張、扣案貫虹公司之四色彩色印刷
    機及裁紙機各1台、被告所有鋅版5片、印製完成之偽造五十
    元人民幣成品6689張（另1張送中央銀行、五張送臺灣高雄
    地方法院檢察署）、印製完成未切割之偽造五十元人民幣
    11997大張（每大張內有33張偽造五十元人民幣）、未印製
    完成之偽造五十元人民幣半成品27800大張、印刷用油墨35
    罐、臺灣臺南地方法院檢察署93年度他字第681號卷內所附
    通訊監察書及其後附之監聽譯文、法務部調查局95年1月3日
    調科壹字第09500003790號鑑定書1紙、法務部調查局95年3
    月21日調勵法字第09500012770號函1紙、本院94年7月13日
    下午2時30 分準備程序期日勘驗扣案之成品、半成品50元人
    民幣後之勘驗結果筆錄，及本院95年7月18日上午10時整準
    備程序期日勘驗法務部調查局95年3月21日調勵法字第09500
    012770號函所檢送之搜索現場錄影光碟後，記載之勘驗結果
    筆錄等可證。被告丙○○所辯純屬畏罪飾卸之詞，難予採信
    。本件事證已臻明確，被告丙○○犯行亦可堪認定，應依法
    論科。
五、按中共人民幣雖非我國政府發行具有強制力之通用紙幣，然
    在我國大陸地區仍具有表彰一定價值之權利，並有流通性，
    不僅為目前大陸地區同胞所使用，即自由地區同胞在大陸為
    交易行為，亦使用之，性質上屬於有價證券之一種，上訴人
    等共同偽造，均應負刑法第201條第1項之偽造有價證券罪責
    （最高法院84年度台上字第852號判決參照）。被告甲○○
    等人所偽造之人民幣已有部分裁製成完整可供流通之人民幣
    ，有本院95年7月18日勘驗查獲本案當日調查站人員所拍現
    場之光碟片，於6時41分34秒畫面出現已切割之50元人民幣
    成品2張可證，核被告甲○○、丙○○、己○○3人著手印製
    偽造人民幣，所為均係犯刑法第201條第1項之偽造有價證券
    罪。被告乙○○、戊○○幫助偽造人民幣，核其2人所為，
    均是犯刑法第30條第1項、第201條第1項之幫助偽造有價證
    券罪。公訴意旨認被告戊○○所為係屬偽造有價證券罪之共
    同正犯，惟被告戊○○與被告甲○○等3人並無犯意聯絡，
    所為又非偽造有價證券之構成要件行為（已如前述），應只
    成立幫助犯，公訴意旨所認尚有未洽，起訴法條應予變更（
    最高法院30年上字第15 74號判例參照）。又被告甲○○、
    丙○○、己○○3人就上開犯行間，有犯意聯絡，行為分擔
    ，均為共同正犯。被告乙○○、戊○○均為幫助犯，按正犯
    之刑減輕之。爰分別審酌被告等之品行、犯罪之動機、目的
    、手段、偽造之人民幣如流入金融市場對金融秩序所生危害
    非輕，而被告甲○○前案尚未確定又再犯本案，被告丙○○
    始終否認犯行尚無悔意及被告己○○、乙○○、戊○○均因
    家計而誤觸法網，犯罪後已知悔悟等一切情狀，各量處如主
    文所示之刑，以資懲儆。末查，扣案已切割之偽造50元人民
    幣成品6689張（依94年度保管字第866號扣案物品清單為準
    ）、未切割之偽造50元人民幣11997大張（依94年度保管字
    第866號扣案物品清單為準扣案3大張及94年度大型贓物字第
    000008號扣押物品清單扣案11994大張為準，每大張內有33
    張偽造50元人民幣）、偽造50元人民幣半成品27800大張（
    依94年度大型贓物字第000 008號扣押物品清單為準）應依
    刑法第205條宣告沒收；另扣案鋅版5片及印刷用油墨35罐為
    被告所有，供犯罪所用之物，併依同法第38條第1項第2款宣
    告沒收；而4色彩色印刷機及裁紙機各1台，雖為供犯罪所用
    之物，但非被告所有，而為不知情之貫虹公司所有，故不喻
    知沒收；扣案白牛皮紙2聯為被告黃順亨所有，但非供偽造
    人民幣所用之物，亦不諭知沒收。
據上論斷，應依刑事訴訟法第299條第1項前段、第300條，刑法
第28條、第201條第1項、第30條、第205條、第38條第1項第2款
，刑法施行法第1條之1，判決如主文。
本案經檢察官丁○○到庭執行職務。
中　　華　　民　　國　　96　　年　　1 　　月　　4 　　日
　　　　　　　　　刑事第八庭  審判長法　官　彭喜有
                                    法  官  王慧娟
                                    法  官  李東柏
以上正本證明與原本無異。
如不服本判決應於送達後10日內向本院提出上訴狀。
    　　　　　　　　　　　　　　　　書記官　黃傳鈞
中　　華　　民　　國　　96　　年　　1 　　月　　8 　　日
附錄本案論罪科刑法條全文
中華民國刑法第201條第1項：
意圖供行使之用，而偽造、變造公債票、公司股票或其他有價證
券者，處3年以上10年以下有期徒刑，得併科3千元以下罰金。
